臺北高等行政法院裁定
　　　　　　　　　　　　　　　　　　 93年度訴字第03939號
原　　　告　甲○○
被　　　告　臺北縣政府
代　表　人　乙○○
上列當事人間因兵役事件，原告不服內政部中華民國93年11月2
日台內訴字第0930006831號 (案號：0000000000號)訴願決定，
提起行政訴訟，本院裁定如下：
    主　文
原告之訴駁回。
訴訟費用由原告負擔。
    理　由
一、按行政訴訟法第5條第2項規定：人民因中央或地方機關對其
    依法申請之案件，予以駁回，認為其權利或法律上利益受違
    法損害者，經依訴願程序後，得向高等行政法院提起請求該
    機關應為行政處分或應為特定內容之行政處分之訴訟。是以
    提起前開「拒絕申請之訴」，不僅以行政機關駁回依法申請
    之案件為前提，尚須申請人因而權利或法律上之利益受有損
    害始符合要件。本件原告係71年次役男，於91年徵兵體格檢
    查認其精神疾病治療未滿一年，難以判定體位，經台北縣徵
    兵檢查委員會審認先予判定為「難以判定」體位。被告機關
    並於原告治療滿一年，排送三軍總醫院複檢，並經該院93年
    2月12日複檢結果為：「診斷病名：情感性精神病。」台北
    縣微兵檢查委員會乃依體位等級區分標表第184項「患精
    神病經診斷屬實者。」據以判定為免役體位，被告機關遂以
    93年3月9日北府兵徵字第0930136440號通知書通知原告，並
    於93年3月25日核發免役證明書予原告。嗣原告以原免役證
    明書遺失為由向新店市公所申請補發，經新店市公所於同年
    7月27日發函報請被告機關於93年7月28日補發免役證明書。
    原告對於該補發之免役證明書判定「免役」不服，於同年8
    月23日提起訴願主張應重新檢查判定體位，以便完成服兵役
    之心願，經內政部略以「人民依法律服兵役為其義務，並非
    權利或利益，經判定為免役體位，不問其判定理由為何，結
    果對其並無具體損害為由。」而為訴願不受理之決定。
二、經查，本件被告機關於93年7月28日補發免役證明書固屬行
    政處分，惟該補發之行政行為僅係針對原告聲請補發是否有
    正當理由，而為准駁，並非對原核發予原告之免役證明書之
    內容或效力另有主張或變更，原告如對於93年3月25日原核
    發之證明書內容不服，原應依法於法定訴願期間，就前開行
    政處分提起訴願，自不得因前開核發免役證明書之行政處分
    已逾訴願期間，再以申請補發免役證明書，爭執免役原因之
    方式，提起行政救濟，而規避法定訴願期間。
三、如前所述，本件被告機關就前開原告補發免役證明書之申請
    ，已為准許並補發在案，則原告之權利及法律上之利益並未
    受有任何損害，其提起本件行政訴訟自屬不備要件。訴願決
    定機關不察，以原告請求服兵役並非法律上之權利或利益，
    而為訴願不受理之決定，理由雖有未洽，惟其結果並無不同
    。原告訴請撤銷原處分及訴願決定，並請求被告機關重判體
    位讓原告服役，難謂合法，應予駁回。
四、另原告如認其免役原因確已不存在而仍欲服兵役，自可依相
    關法令，向主管機關重為服役之申請，附此敘明。
三、依行政訴訟法第107條第1項第10款、第104條、民事訴訟法
    第95條、第78條，裁定如主文。
中　　華　　民　　國　　94　　年　　8　　月　　17     日
                       第二庭審判長法  官　鄭忠仁
                                   法  官　林育如
                                   法  官　楊莉莉
上為正本係照原本作成。
如不服本裁定，應於送達後10日內向本院提出抗告狀（須按他造
人數附繕本）。
中　　華　　民　　國　　94　　年　　8　　月　　17     日
            　　　　　　   　　　  書記官  王俊權
